臺灣臺北地方法院民事判決　　　　　　 95年度訴字第10325號
原　　　告　甲○○
訴訟代理人　吳奎新　　律師
複代理人　　鍾賢斌　　律師
被　　　告　乙○○
　　　　　　　　　　　　樓
當事人間請求遷讓房屋事件，本院於中華民國96年3月29日言詞
辯論終結，判決如下：
    主      文
被告應自座落臺北市○○○路○段十五巷十一號二樓之房屋遷出
，將該房屋騰空返還予原告，並自民國九十三年十二月九日起至
返還房屋日止，按月給付原告新臺幣壹萬元。
訴訟費用由被告負擔。
本判決於原告以新臺幣肆拾萬元為被告供擔保後，得假執行。
    事實及理由
一、被告乙○○未於言詞辯論期日到場，核無民事訴訟法第386
    條所列各款情形，爰依原告甲○○之聲請，由其一造辯論而
    為判決。
二、原告起訴主張：原告於民國93年12月2日向法院標買座落臺
    北市○○○路○段15巷11號2樓之房屋，經法院於同月9日發
    給不動產權利移轉證書，並辦妥所有權登記；上開強制執行
    程序中，訴外人即執行債權人黃貴福曾向民事執行處陳報系
    爭房屋之租賃契約，表示由被告向原所有權人高銘正承租中
    ，惟高銘正早已不知去向，且被告於原告所提刑事告訴中陳
    述，其係向黃貴福承租系爭房屋，並非向高銘正承租，顯然
    被告與高銘正間無租賃關係；退步言，縱認有租賃關係存在
    ，原告於93年12月9日已取得系爭房屋所有權，承受該租賃
    關係，被告應自翌日起按月給付租金新臺幣（下同）1萬元
    予原告，原告亦曾委託律師函催被告搬離系爭房屋，如認有
    租賃關係存在，亦應於接函五日內將已屆期之租金交予原告
    ，如未於五日內給付，即以該函為終止租約之意思表示，惟
    被告仍不予置理，爰依所有物返還請求權、租賃物返還請求
    權，請求被告騰空遷讓系爭房屋，並依租賃關係、不當得利
    及侵權行為法律關係，請求被告給付每月租金及相當於租金
    之損害害賠償等語。並聲明：如主文第1項所示，並願供擔
    保，請准宣告假執行。
三、被告未於言詞辯論期日到場，亦未提出書狀作何聲明或陳述
    。
四、經查，原告主張之事實，業據其提出不動產權利移轉證書、
    建物登記簿謄本、不起訴處分書、租賃契約書、律師函及其
    回執為證，並經本院依職權調閱本院93執字第33829號執行
    案卷、臺灣臺北地方法院檢察署94年偵字第10918號案卷核
    對無訛。次查，訴外人黃貴福固於本院上開強制執行程序中
    ，向本院民事執行處陳報租賃關係，致本院拍賣公告上之使
    用情形記載：「本件建物現由第三人乙○○承租中，租期自
    92.12.10至97.12.10止，拍定後不點交。」，並於被告訴之
    偽造文書案件之警訊中陳稱：「高銘正因欠我300萬元，並
    以該房子簽訂買賣、租賃及抵押及本票300萬元給我作為保
    障，於92年12月10日在高銘正住處臺北市信義區○○○路○
    段147巷6弄53號2樓簽訂該租賃契約書，再拿至仁愛徵信公
    司（臺北市○○○路○段1之2號3樓)給予員工乙○○簽定，
    並將該房子租予乙○○居住。」「該房租賃契約上之書寫是
    我先代為填寫、簽名，但印章是高銘正、乙○○本人自行蓋
    章。」「當時高銘正、乙○○等二人都有在場，並同意我代
    為簽名，另拿給高銘正簽定契約時他女兒高燕華有在場。」
    （偵查卷第8、9頁)，並於檢察官訊問時陳稱：「我是租給
    乙○○，給他當做宿舍，因為我開徵信社，公司有的同仁工
    作較晚時也會到那睡。」「（合約的簽名及印章是誰蓋章的
    ？）有可能是公司的會計。不是我簽名及蓋章的，因為時間
    很久了我已忘了。」（偵查卷第80、81頁)，被告則於上開
    警訊中陳稱：「我是於92年12月10日10時許，在仁愛徵信公
    司（臺北市○○○路○段1之2號3樓)向公司老闆黃貴福租賃
    該房子，由黃貴福先行填寫好該份房屋租賃契約書，我只在
    上面捺印蓋章。」「該房屋租賃契約上之書寫及簽名，都不
    是我所填寫，但我有在名字上蓋章，高銘正之簽名捺印我不
    知道何人所為。」「該房子我是向黃貴福所租賃，每月租金
    新台幣1萬元，該房子是公司老闆黃貴福所有。」（偵查卷
    第5、6頁)，嗣於檢察官訊問時陳稱：「（是否有看過此租
    約？）有看過，但簽名不是我簽的，印章也不是我蓋的。當
    時我是幫黃貴福做事，在他的公司上班，本來我要在公司後
    面的大廈租套房，但黃告訴我他有一個房子比較大，每有只
    要一萬元，因我有未婚妻呂佳凌及小孩同住，且和另一同事
    高三賢分租，當時我以為房子是黃的，因為他告訴我是他的
    ，大約自簽合約後一個月我就開始住在那個房子了。住到九
    十四年十二月左右我去觀察勒戒為止都還住在那裡。」「黃
    貴福當時告訴我是請會計幫我簽名及幫我刻印章，因為當時
    在外面忙，所以我就同意他了。」「當時他有提到要把房子
    賣給我，因我沒那麼多錢，所以黃貴福說要把房子租給我五
    年。」「（房租你付給誰？）由會計直接自薪資中扣除。」
    （偵查卷第80、81頁)，由黃貴福於上開刑事案件之警訊及
    偵查中所陳內容相互齟齬，及被告於上開刑事案件中之陳述
    ，足見黃貴福並無代理高銘正出租系爭房屋之意思，其係以
    自己為出租人之地位出租系爭房屋，並為被告所明知，該租
    賃契約存在於被告與黃貴福之間，被告不得以就系爭房屋存
    有租賃關係對抗真正所有權人之原告，原告自得主張被告無
    權占有系爭房屋，其依民法第767條之規定，請求被告自系
    爭房屋遷出，並騰空交還予原告，即屬有據。又查，按無權
    占有他人之房屋或土地，除構成侵權行為外，並可獲得相當
    於租金之利益（最高法院61年台上字第1695號判例意旨參照
    ），原告主張被告自其取得所有權之日即93年12月9日無權
    占有系爭房屋，致其不能利用該屋，被告享有相當於租金之
    不當得利，堪予採信，又其請求每月給付1萬元之金額，係
    以被告與黃貴福間之租賃契約金額為度，本院亦認核屬相當
    。從而，原告依民法第767條之所有物返還請求權，請求被
    告自系爭房屋遷出，將該房屋騰空返還予原告，並依民法第
    179條不當得利之規定及第184條第1項前段侵權行為之規定
    ，請求被告自其取得系爭房屋所有權之日即93年12月9日起
    至返還房屋日止，按月給付原告相當於租金1萬元，均為有
    理由，應予准許。
五、原告陳明願供擔保以代釋明聲請宣告假執行，核無不合，爰
    酌定相當擔保金額，准予宣告假執行。
據上論結，原告之訴為有理由，依民事訴訟法第385條第1項前段
、第78條、第390條第2項，判決如主文。
中　　華　　民　　國　　96　　年　　4　　月　　12 　日
                  民事第四庭法  官  劉坤典
以上為正本係照原本作成
如對本判決上訴，須於判決送達後20日內向本院提出上訴狀
中　　華　　民　　國　　96　　年　　4　　月　　12 　日
                            書記官  楊勝欽
